【裁判字號】    92,易緝,1
【裁判日期】    921014
【裁判案由】    詐欺
【裁判全文】
臺灣板橋地方法院刑事判決                            九十二年度易緝字第一號
    公  訴  人  臺灣板橋地方法院檢察署檢察官
    被      告  丁○○
    選任辯護人  劉龍飛律師
右列被告因詐欺案件，經檢察官提起公訴（八十四年度偵字第一八四八四號），本院
判決如左：
    主  文
丁○○連續意圖為自己不法之所有，以詐術使人將本人之物交付，處有期徒刑捌月。
    事  實
一、丁○○前曾於民國七十七年間因侵占案件，經臺灣高等法院臺南分院判處有期徒
    刑三月，緩刑五年，於七十七年五月十一日確定在案，於緩刑期滿，詎猶不知悔
    改，竟基於概括犯意，意圖為自己不法之所有，於八十二年十二月間透過不知情
    之甲○○介紹，在臺北縣土城市○○路○段六四號乙○○經營之旭剛熱處理有限
    公司內，虛以邀約乙○○投資位於桃園縣觀音鄉之景嘉陽光儷園社區工地，並提
    出計劃書，詳列八戶餘屋之門號、坪數、售價、底價、所得利潤，佯稱得以底價
    之八五折購得房屋，並保證其有向銀行貸款之管道，將來該社區房屋建好後，能
    以售價金額為貸款額度申貸，此項投資穩賺不賠，嗣又追加一戶房屋，言明每戶
    十萬元，出資九十萬元即可獲利，並偕同乙○○前往工地查看，致乙○○陷於錯
    誤，於八十二年十二月二十八日，在其上開公司內，交付其本人所簽發，以臺灣
    中小企業銀行土城分行為付款人，面額新台幣（下同）九十萬元之支票一紙予丁○○，並如數兌現。嗣丁○○又承同前之犯意，於八十三年一月二十八日，至乙○○上開公司，佯稱因申請銀行貸款之事有所延誤，需支付部分活動費方能完成
    貸款，遂要求乙○○再次出資五十萬元，並簽立協議書言明貸款作業時間及賠償
    責任，以取信乙○○，致乙○○陷於錯誤，再行交付其本人所簽發，以臺灣中小
    企業銀行土城分行為付款人，面額五十萬元之支票一紙予丁○○，並如數兌現。
    詎丁○○嗣後避不見面，乙○○自行前往上揭社區查看方知並無委託他人出售或
    投資情事，始知受騙。
二、案經乙○○訴由臺灣板橋地方法院檢察署檢察官偵查起訴。
    理  由
一、訊據被告丁○○在本院審理時固坦承有透過甲○○介紹認識告訴人乙○○而邀其
    投資位於桃園縣觀音鄉之房地產，乙○○並先後有交付九十萬元、五十萬元之支
    票，惟矢口否認有何詐欺犯行，辯稱：當初係丙○○仲介伊轉售一批新建餘屋，
    因如欲取得銷售權需先支付九十萬元斡旋金，伊因和甲○○合作，所以由甲○○
    找乙○○代墊仲介費，等房子賣出後，乙○○可以賺利差，而乙○○所提出之計
    劃書係伊所寫，其上記載之獲利五百七十四萬五千元是表示所有參與的人都能獲
    得，包括伊、乙○○、甲○○、丙○○，但除了乙○○，其他人都沒有出錢，乙○○第一次所支付之九十萬元支票，是甲○○去領錢的，伊交給丙○○四十五萬
    元，另外四十五萬元由甲○○拿走，而乙○○第二次所交付之五十萬元支票也是
    甲○○拿走了，雖是由伊簽收支票，但在伊和甲○○一起去銀行領錢時，他領了
    錢就跑了，在第二次拿錢時伊有跟乙○○說先前之四十五萬元被甲○○挪用了云
    云（見本院九十二年五月十五日訊問筆錄）。然查，右揭事實，業據告訴人乙○○在偵查中及本院審理時指述綦詳，其在本院審理時指稱：當初是被告和甲○○
    一起拿計劃書來給伊，被告是說這件投資案位於桃園縣觀音鄉富源村共計八戶，
    在計劃書中被告有載明房子要多少錢，他說可以市價之八五折取得房子，全部有
    八戶，後來又增加一戶，被告說有銀行管道，可以以房屋之原價去貸款，所以不
    論有無售出，都不會有不利益，伊共交給被告一百四十萬元，一次九十萬元，一
    次五十萬元，都是現金支票，二次都有兌現，第一次交的九十萬元是他們操作費
    用，一間房子要十萬元，等於是頭期款的意思，第二次的五十萬元被告是跟伊說
    係銀行的疏通費用，伊是因該計劃書所載作為保本的參考才會拿錢出來投資。當
    時伊是想只要本金一百四十萬元能還伊就好，當初被告跟朱文斌有帶伊去工地看
    過，後甲○○跟伊說錢都由被告拿走後，伊再去那個工地查證，才發現他們沒有
    那種銷售方式，伊之前完全不知道有胡姓仲介這個人等語。經核與證人甲○○在
    本院審理時證稱：當初被告是跟伊提起在觀音那邊有個投資案，被告希望伊投資
    九十萬元，被告是說一戶十萬元有九戶先取得權利，之後再轉手出去可以賺利潤
    ，伊就跟乙○○提這個案子，就由乙○○出資九十萬元，當時是伊跟被告去領錢
    ，錢都由被告拿走了，後來被告又說運作的費用不夠，要求再拿出五十萬元，江
    先生交給被告後有要求開立本票及協議書，五十萬元也都是由被告拿走的，跟伊
    無關，如果錢真的是伊拿走，被告事後與乙○○的聯絡過程中為何不說出來，銷
    售案不是伊和被告、丙○○共同接洽的，是被告先來找伊，因為伊沒有錢才去找
    乙○○，而當初被告有帶伊去看那個工地，當時房屋都已建好，工地名稱因時間
    太久伊已經忘了，事後伊自己帶乙○○去看等語之情節相符，此外，並有被告所
    書之計劃書、協議書各一紙及告訴人乙○○所交付之支票影本二紙附卷足資佐證
    ，足徵告訴人乙○○之前開指述應堪採信。又告訴人乙○○於九十二年五月十五
    日本院訊問時雖先係指稱：當時被告是有表示甲○○有挪用款項，但伊也不清楚
    挪用多少，後來我就問他們要把事情辦好要多少錢？後來交給五十萬元，我因為
    對甲○○也不太信任，所以我也叫被告簽協議書，伊本來是想要幫助甲○○而沒
    有考慮到獲利情形，甲○○是表示挪用的錢將來是用獲利的錢還云云，惟其當時
    在仔細考慮後即又改稱：第二次交付之五十萬元，被告跟伊說是銀行之疏通費用
    等語，嗣於九十二年七月二十二日本院訊問時並稱：被告在伊第一次跟其一起開
    庭後有說要把錢退給伊，並稱四十六萬元付現金，其餘九十四萬元則交付客票，
    但後來支票均未兌現，也未交付現金給伊等語，顯見告訴人前述指稱被告有告知
    甲○○挪用款項一事，顯係因被告表示還款後所為迴護之詞，按諸經驗法則，自
    應以其在本院於九十二年三月十八日初訊時之陳述較為可採。再參諸被告於九十
    二年一月二十三日本院訊問時先係供稱：乙○○所交付之九十萬元，由伊付給丙○○五十萬元，其他都是甲○○拿走了云云，惟其辯護人依其所寫書信又以：甲○○領取九十萬元款項後，僅交付被告四十萬元云云置辯，嗣被告於九十二年五
    月十五日本院訊問時又改稱：九十萬元中由伊付給丙○○四十五萬元，其餘均由
    甲○○拿走了云云，其前後供詞歧異，對於其是否確實有支付丙○○所謂之斡旋
    金實難遽予採信，而其聲請本院傳訊之證人丙○○，其在本院審理時證稱：伊只
    記得在觀音和新坡交界有一個陽光儷園社區的投資案，主要是要賣出餘屋，餘屋
    不到十間，那時是要找一個金主，金主要出九十萬元，我們要把整個社區接過來
    賣，伊是接賣方這邊的，被告是接洽乙○○那邊，我們是有一起去看房子，但沒
    有談細節，帶乙○○去看過房子後被告有交給伊四十五萬元，後來賣方不同意，
    過沒幾天伊就把錢還給被告，但其有跟伊說會再去跟金主斡旋，之後就不了了之
    ，也沒有再聯絡。出資九十萬元是斡旋金，是代表取得有權利處理這批房子，可
    以獲得房子的差價，有定期間來處理這批房子，金主出了九十萬元可以取得這批
    房子的銷售權及買賣房子的差價，金主只出九十萬元不可能取得產權云云，而此
    與被告所提之計劃書參互以觀，二者內容顯不相同，已屬可疑，且經本院訊之證
    人丙○○關於在金主支付九十萬元後，如在期限內未能售出，所取得之權利為何
    ，其竟謂：伊不清楚，徵諸常情，證人丙○○既身為對於投資案之仲介人，對於
    該投資之利害得失自應相當清楚，否則如何能吸引資金之投入，且渠等既已陪同
    告訴人乙○○至上開工地，何以告訴人乙○○日後自行前往時，該工地人員竟告
    知無該等銷售模式，況被告及證人丙○○對於該工地名稱、地點及建商之相關資
    料均無法明確指述，益足證並無被告所述之上開投資方案。從而，被告前開所辯
    ，顯係卸責之詞，委不足採，本件事證明確，其前開犯行堪以認定，應予依法論
    科。
二、核被告所為，係犯刑法第三百三十九條第一項之詐欺取財罪。其先後多次犯行，
    時間緊接，犯罪構成要件相同，顯係基於概括犯意所為，應依連續犯之規定，論
    以一罪，並加重其刑。至公訴人漏未論以連續犯，容有未洽，附此敘明。爰審酌
    被告之素行、犯罪動機、手段、方法、智識程度、所得利益，及犯後未能坦承犯
    行，迄未賠償告訴人之損失等一切情狀，量處如主文所示之刑，以示懲儆。
三、又臺灣高雄地方法院檢察署檢察官八十六年度偵字第七三號移送併辦意旨略
    以：被告於八十五年十二月十日侵占被害人陳清懋遺失其所簽發，付款人為新竹
    區中小企業銀行苗栗分行，面額十七萬五千元之支票後，偽以梁逸敏之名持之向
    被害人鄒天榮所任職之高德汽車股份有限公司訂購汽車，因認被告涉有詐欺罪嫌
    。再臺灣臺北地方法院檢察署檢察官八十六年度偵字第二三八六七號移送併辦意
    旨略以：被告經由廖助富得知告訴人安得福企業股份有限公司因欲擴充廠房及購
    買器材急需資金，竟冒其妹靳意萍之名，偽稱其所有之台北縣土城市○○○段大
    安寮小段二八之一一地及位於土城市○○路八巷十七號廠房，信託在鄭忠義名
    下，可提供告訴人辦理貸款及融資事宜，致告訴人陷於錯誤，於八十五年十二月
    二十四日，交付七十萬元、空白本票一紙及支票四紙，因認被告該部分涉有詐欺
    罪嫌。再臺灣臺東地方法院檢察署檢察官八十七年度偵字第四號移送併辦意旨略
    以：被告於八十三年十一月間，在告訴人呂新義位於臺東縣達仁鄉住處，向其佯
    稱可代為辦理其父呂鳳生土地繼承過戶及貸款事宜，並收取二十萬元費用，詎竟
    將上開土地設定三十萬元抵押權予蔡玉里；又於八十五年八月十五日，在向告訴
    人吳金修位於台東縣達仁鄉住處佯稱可代為辦理房屋貸款事宜，致其陷於錯誤，
    而交付二萬元及土地權狀一張、私章、身分證、印鑑證明等證件；又於八十五年
    十月十七日，在告訴人古文明位於台東縣達仁鄉住處，向其佯稱可代辦土地買賣
    及土地過戶事宜，致古文明陷於錯誤，而交付二十六萬元及身分證、印章等物；
    再於八十五年六月十五日，在告訴人王貴花位於台東縣達仁鄉住處，向其佯稱可
    代為辦理土地過戶事宜為由，致王貴花陷於錯誤，而交付身分證、印鑑章、土地
    權狀等證件。因認被告此部分涉有詐欺罪嫌。經查：前開事實，檢察官均係以各
    該案件與起訴事實具有連續犯裁判上一罪之關係而移送併辦，惟按，連續犯必須
    基於一個概括之犯意，連續數行為而犯同一罪名時，始能成立，所謂基於一個概
    括之犯意，即指該項犯罪行為，客觀上雖有次數可分，而在犯人主觀上，不外出
    於一個犯意之連續進行，如果每次犯罪係由各別起意，則無論所犯罪名是否相同
    ，均應併合論罪，無適用該條之餘地，最高法院二十二年上字第三二三三號著有
    判例意旨可資參照，經核本件起訴事實與移送併辦部分，其犯罪手法、型態均顯
    然有異，是尚難逕認被告係基於概括犯意，連續數行為反覆實施犯罪構成要件相
    同之罪名，故上開三件移送併辦部分即與起訴事實並無連續犯之裁判上一罪關係
    ，亦即無犯罪事實一部與全部關係可言，爰就此部分事實均檢還檢察官另行偵究
    。
據上論斷，應依刑事訴訟法第二百九十九條第一項前段，刑法第五十六條、第三百三
十九條第一項，罰金罰鍰提高標準條例第一條前段，判決如主文。
本案經檢察官魏正杰到庭執行職務
中      華      民      國    九十二    年      十      月     十四     日
                                      臺灣板橋地方法院刑事第六庭
                                          法  官  王  士  珮
右正本證明與原本無異。
如不服本判決，應於判決送達後十日內，向本院提出上訴狀。
                                          書記官  程  欣  怡
中      華      民      國    九十二    年      十      月     十四     日
附錄本件論罪科刑法條全文：
中華民國刑法第三百三十九條
意圖為自己或第三人不法之所有，以詐術使人將本人或第三人之物交付者，處五年以
下有期徒刑、拘役或科或併科一千元以下罰金。
以前項方法得財產上不法之利益或使第三人得之者，亦同。
前二項之未遂犯罰之。


司法院資訊處製作；財團法人民間司法改革基金會備份。
